臺灣高等法院臺南分院刑事判決
上　訴　人
即　被　告　甲○○
上列上訴人因違反洗錢防制法案件，不服臺灣嘉義地方法院94年
度訴字第193號中華民國94年7月29日第一審判決（起訴案號：臺
灣嘉義地方法院檢察署93年度偵字第5152號、94年度偵字第1120
號）及移送併辦（臺灣臺南地方法院檢察署93度核退偵第63 號
），提起上訴，本院判決如下：
    主  文
上訴駁回。
    事  實
一、甲○○因亟需款項，於民國93年3月間某日，見「自由時報
    」所刊登之廣告，其明知提供己有金融機構帳戶之存摺及提
    款卡得以換取現金，且能預見其提供之帳戶有遭他人利用作
    為詐騙工具之可能，竟仍不違其本意，而基於幫助詐欺之犯
    意，先於93年3月間某日某時許，在某處，將其於「中國信
    託商業銀行永康分行」所開立之帳號為0000000000000號帳
    戶、於「國泰世華商業銀行永康分行」所開立之帳號為0000
    00000000號帳戶之存摺、提款卡，以每個金融帳戶不詳金額
    之代價，出售予真實年籍不詳之成年男子。而該真實年籍不
    詳之成年男子或與其具有詐欺取財之犯意聯絡成年人另於93
    年3月9日12時至15時間某時，在嘉義市○○路誠泰商業銀行
    附近某處，以每個金融帳戶新臺幣（下同）一千元之代價，
    收購賴柏榮於「誠泰商業銀行嘉義分行」所開立之帳號為00
    0000000000號帳戶、於「富邦商業銀行」所開立之帳號為00
    0000000000號帳戶、於「臺灣中小企業銀行南嘉義分行」所
    開立之帳號為00000000000號帳戶、於「華南商業銀行嘉南
    分行」所開立帳號為000000000000號帳戶及「嘉義市興嘉郵
    局」所開立之帳號為00000000000000號帳戶之存摺、提款卡
    。復於93年3月20日至同月31日間某日18時許，在嘉義市○○市○○路某處，再向賴柏榮以一千元之代價收購將其於「
    新竹國際商業銀行嘉義分行」所開立之帳號為00000000000
    號帳戶之存摺、提款卡。而該真實年籍不詳之成年男子或與
    其具有詐欺取財之犯意聯絡成年人，遂意圖為自己不法所有
    ，而基於詐欺取財之概括犯意，分別於：（一）93年3月間
    某日起，自稱「張宗林」（查無此人）而在網路「ebay」拍
    賣網站上佯稱欲標售液晶螢幕，使丁○○因而誤信為真，於
    93年3月26日20時許至上開網站標得該液晶螢幕後，撥打
    0000000000號電話與賣方聯繫匯款事宜，因而陷於錯誤，依
    賣方指示，於93年3月28日20時許，匯款九千八百元至甲○○所提供之上開「中國信託商業銀行永康分行」帳戶內。（
    二）93年4月間某日起在網路「ebay」拍賣網站上佯稱欲標
    售相機，使丙○○因而誤信為真，於93年4月5日至上開網站
    標得該相機後，分別撥打0000000000號、0000000000號及00
    00000000號電話與賣方聯繫匯款事宜，因而陷於錯誤，依賣
    方指示，分別於93年4月5日12時50分許，匯款七千八百元至
    賴柏榮（同案另由本院審理中）所提供之「誠泰商業銀行嘉
    義分行」帳號為000000000000號帳戶內；復於同日16時36許
    分，再匯款五千零七十元至甲○○所提供之上開「國泰世華
    商業銀行永康分行」帳戶內。（三）93年7月19日10時許，
    以電話00-00000000、00-00000000號電話，向乙○○謊稱其
    抽中聯科家電公司彩金美金三萬元，並佯稱需先匯稅金，而
    使乙○○陷於錯誤，於93年7月19日15時20分許，匯款十萬
    元至賴柏榮所提供之「新竹國際商業銀行嘉義分行」帳號為
    00000000000號帳戶內。而丁○○、丙○○、乙○○所匯款
    項旋由該真實年籍不詳之成年男子或與其具有詐欺取財犯意
    聯絡之成年人提領一空。嗣經丁○○、丙○○、乙○○發現
    受騙，始分別報警處理。
二、案經丙○○訴由嘉義市警察局第二分局報請臺灣嘉義地方法
    院檢察署檢察官偵查起訴，乙○○訴由臺中縣警察局清水分
    局報請臺灣臺中地方法院檢察署檢察官呈請臺灣高等法院檢
    察署檢察長核轉臺灣嘉義地方法院檢察署檢察官偵查起訴，
    及高雄市政府警察局三民第一分局報請臺灣臺南地方法院檢
    察署檢察官偵查後移送併辦。
    理  由
一、被告甲○○固坦承伊於93年間某日，將其於「中國信託商業
    銀行永康分行」所開立之帳號為0000000000000號號帳戶、
    於「國泰世華商業銀行永康分行」所開立之帳號為00000000
    0000號帳戶之存摺、提款卡、印章及密碼，交付予真實姓名
    年籍不詳之成年男子等情不諱，然矢口否認有何幫助詐欺取
    財之犯行，辯稱：伊係看到報紙廣告，要辦理汽車貸款，而
    將其上開之存摺、提款卡、印章及密碼，交付予真實姓名年
    籍不詳之成年男子，伊亦為被害人云云。惟查：
  （一）被告甲○○於93年間某日，將其「中國信託商業銀行永
        康分行」及於「國泰世華商業銀行永康分行」所開立上
        開帳戶之存摺、提款卡、印章及密碼，一同交付予真實
        姓名年籍不詳之成年男子等情，業據被告迭於警詢時、
        偵查中及於原審審理時均坦認不諱，足見被告上開帳戶
        確有同時流入真實姓名年籍不詳之成年男子之事實無訛
        。次參以同案被告賴柏榮於原審審理時坦承伊係將其上
        開帳戶，以每本一千元之代價，出售予真實姓名年籍不
        詳之成年男子等情。再佐以上開被害人遭詐騙之事實業
        據告訴人丙○○、乙○○於警詢時及被害人丁○○於警
        詢時及偵查中均指訴綦詳，復有臺中市警察局刑警隊受
        理各類案件紀錄表乙份、臺中市警察局受理刑事案件報
        案三聯單乙份、同案被告賴柏榮於「誠泰商業銀行嘉義
        分行」所開立之帳號為000000000000號帳戶、於「新竹
        國際商業銀行嘉義分行」所開立之帳號為00000000000
        號帳戶之活期存款帳戶基本資料及交易明細查詢單各乙
        份、被告甲○○於「中國信託商業銀行永康分行」所開
        立之帳號為0000000000000號號帳戶、於「國泰世華商
        業銀行永康分行」所開立帳號為000000000000號帳戶之
        活期存款帳戶基本資料及交易明細查詢單各乙份、告訴
        人丙○○、乙○○出具之匯款單二張、告訴人丙○○及
        被害人丁○○出具之ＡＴＭ轉帳明細表各乙張、提領贓
        款翻拍照片三幀附卷可稽。是由同案被告賴柏榮之供述
        ，及告訴人丙○○遭詐騙後，分別匯款至同案被告賴柏
        榮及被告甲○○上開帳戶之事實，以及被害人丁○○遭
        詐騙後，匯款至被告甲○○上開帳戶之事實，均足見被
        告甲○○上開帳戶確係交由真實年籍不詳之成年男子或
        與其具有詐欺取財犯意聯絡之成年人作為行騙之用無疑
        。故上開事實，至為明確，堪以認定。
  （二）金融存摺事關乎個人財產權益之保障，倘有不明之金錢
        來源，甚而攸關個人之法律上之責任，其專有性甚高，
        除非本人、與本人具有信賴關係或其他特殊原因，難認
        有何流通使用之可能，一般人均有妥為保管防阻他人任
        意使用之認識，縱使特殊情況偶有交付他人使用之需，
        亦必然深入瞭解用途及合理性後，再行提供以使用，方
        符常情；且該等專有物品如落入不明人士手中，而未加
        以闡明正常用途，極易被利用為與財產有關之犯罪工具
        ，此為吾人依一般生活認知所易於體察之常識，而有犯
        罪意圖者，非有正當理由，竟徵求他人提供帳戶，客觀
        上可預見其目的，係供為某筆資金之存入，後再行領出
        之用，且該筆資金之存入及提領過程係有意隱瞞其流程
        或避免行為人身分曝光之用意，一般人本於一般認知能
        力均甚易於瞭解，被告非無社會經驗之人，自難諉為不
        知，且被告亦於原審審理時供承伊知悉將帳戶交給他人
        可能幫助他人實施詐欺犯行（見原審卷第73頁）等語，
        足認被告得以預見金融帳戶存摺提供他人使用將幫助他
        人實施詐欺犯行，仍將上開帳戶交予他人，並任他人使
        用，其具有幫助詐欺取財之故意無訛。
  （三）被告甲○○固辯稱伊係看到報紙廣告，要辦理汽車貸款
        ，而將其上開之存摺、提款卡、印章及密碼，交付予真
        實姓名年籍不詳之成年男子，伊亦為被害人云云。然若
        被告係欲辦理汽車貸款，其將上開二帳戶之存摺、提款
        卡、密碼及印章同時交由真實年籍不詳之成年男子，顯
        然不符一般辦理貸款所須之程序，是其所辯情詞已啟疑
        竇。參以被告甲○○關於其所謂為辦理貸款而交付上開
        帳戶之時間、地點乙節，其於93年5月13日警詢時係供
        稱：伊為辦理貸款於「九十三年二月底」將上開帳戶之
        存摺及提款卡提供予一名陳姓男子（見高雄市政府警察
        局三民第一分局警卷第2頁、第3頁）云云；而於93年9
        月20日警詢時則供稱：伊於「九十三年三月二十四日」
        申請上開國泰世華商業銀行永康分行帳戶後，為辦理貸
        款而將上開帳戶在「臺南縣新營市○○道附近」將給一
        名陳姓男子（見93年度偵字第5152號偵查卷第20頁）云
        云；而於原審94年6月20日準備程序進行爭點整理時，
        供稱：伊係於「九十三年四月初」將上開帳戶提供予姓
        名不詳之男子（見原審卷第21頁）云云；復於原審審理
        時供稱：伊係於「九十三年過農曆年後，二、三月間」
        ，在「臺南縣永康市○○路與開元路附近」將上開帳戶
        提供予姓名不詳之男子（見原審卷第77頁）云云，綜觀
        被告甲○○上開供詞，其就所謂辦理貸款而交付上開帳
        戶資料予他人之時間、地點，前後所述全然不一，足見
        其上開辯詞之不實。況被告供稱：伊為辦理貸款而將帳
        戶交給代辦公司後，第三天已聯絡不上該公司，第五天
        對方已經關機，伊便發覺受騙（見原審卷第76頁、第77
        頁）等語，是被告甲○○若確係為辦理貸款而於交付上
        開帳戶資料，其交付後第五天已發覺受騙，竟未立即報
        警處理，且亦未將上開帳戶申報遺失，卻任由詐騙者使
        用，亦與常情相違，更徵其上開辯詞純係子虛，並不可
        採。
  （四）綜上所述，本件事證明確，被告所辯並不足採，其上開
        犯行至堪認定，應依法論科。
二、按刑法上之幫助犯，係指以幫助之意思，對於正犯資以助力
    ，而未參與實施犯罪之行為者而言，本案被告甲○○以幫助
    他人犯罪之意思，所參與者係詐欺取財構成要件以外之行為
    ；而上開取得被告帳戶之真實年籍不詳成年男子或與其有詐
    欺取財犯意聯絡之成年人，以上開事由誘騙告訴人及被害人
    匯款，造成告訴人及被害人之存款轉入被告之帳戶，係犯刑
    法第339條第1項之詐欺取財罪。而上開詐欺取財正犯先後四
    次詐欺取財犯行，時間緊接，所犯係構成要件相同之罪，為
    連續犯，應依刑法第56條規定以一罪論。又取得被告帳戶之
    真實年籍不詳成年男子或與其有詐欺取財犯意聯絡之成年人
    間就上開詐欺犯行有犯意聯絡與行為分擔，均為共同正犯。
    是核被告甲○○上開所為，係犯刑法第339條第1項詐欺取財
    罪之幫助犯。而被告所犯上開幫助詐欺取財罪，為從犯，應
    依刑法第30條第2項之規定，按正犯之刑減輕之。另查被告
    上開事實一之（一）部分犯行，起訴意旨雖未論及，然與起
    訴書所載部分詐欺犯行有連續犯之裁判上一罪關係，應為起
    訴效力所及，本院自得併予審判，附此敘明。至公訴意旨固
    認被告所犯係刑法第340條常業詐欺罪之幫助犯等語，固非
    無見。惟按刑法所謂「常業」，指反覆以同種類行為為目的
    之社會活動之職業性犯罪而言。本案依被告之供述、告訴人
    及被害人之指訴、被告之開戶資料、交易明細表及告訴人、
    被害人出具之匯款單等證據，僅能證明向取得被告帳戶之姓
    名、年籍不詳之成年男子或與其具有詐欺取財犯意聯絡之成
    年人，以佯稱標售液晶螢幕、相機，以匯款方式付款，及佯
    稱告訴人中獎而需要先繳納稅金而向被害人丁○○、告訴人
    丙○○及乙○○詐欺取財，尚無其他積極事證可資證明取得
    被告帳戶之該姓名、年籍不詳之成年男子或與其具有詐欺取
    財之犯意聯絡者有恃該行為營生之客觀事實，自難論以上開
    正犯為常業犯，是公訴意旨認被告所犯係幫助常業詐欺罪嫌
    ，尚有未洽，惟起訴事實與本院認定事實尚屬同一，爰變更
    起訴法條，併此敘明。
三、原審以被告罪證明確，因予適用刑法第30條第1項前段、第
    339條第1項、第28條、第56條、第30條第2項、第41條第1項
    前段，罰金罰鍰提高標準條例第1條前段、第2條，並審酌被
    告為圖小利，竟將帳戶存摺交予真實姓名、年籍不詳之人，
    供不法之徒詐欺他人財物，幫助詐欺者得以隱匿其真實身分
    ，減少遭查獲之風險，且使警察機關追查真正幕後詐欺正犯
    憑添困擾，造成社會及金融秩序紊亂及犯罪後矢口否認犯行
    之態度等一切情狀，及公訴人以被告之犯後態度不佳，而請
    求量處有期徒刑十月，惟原審審酌被告尚無前科之素行、僅
    一次幫助詐欺取財之犯行及其對被害人所生損害等情，認量
    處被告有期徒刑十月殊嫌過重。判處被告甲○○幫助共同連
    續意圖為自己不法之所有，以詐術使人將本人之物交付，處
    有期徒刑陸月，併諭知易科罰金之折算標準，以資懲儆。本
    院經核原判決認事用法俱無不合，量刑亦稱妥適，被告上訴
    意旨，猶執前詞，否認犯罪，指摘原判決不當，並無可取，
    為無理由，應予駁回。
四、公訴意旨另以：被告甲○○基於使詐欺集團得以掩飾重大犯
    罪所得財物之犯意，將其所有之上開金融機構存摺、提款卡
    與密碼以每本一千元至三千元之代價，出賣予不詳姓名之男
    子使用，作為轉帳之帳戶，藉以掩飾常業詐欺所得款項而使
    之不易追查，因嗣有被害人丁○○、告訴人丙○○匯款至被
    告甲○○所出售之帳戶，並為詐欺集團人員提領一空，因認
    被告涉嫌違反洗錢防制法第九條第二項之罪嫌。惟按犯罪事
    實應依證據認定之，無證據不得認定其犯罪事實；不能證明
    被告犯罪者，應諭知無罪之判決，刑事訴訟法第154條第1項
    及同法第301條第1項分別定有明文。次按洗錢行為係指行為
    人為掩飾或隱匿自己或他人「重大犯罪」所得財物或財產上
    之利益，或行為人收受、搬運、寄藏、故買或牙保他人因重
    大犯罪所得財物或財產上之利益，洗錢防制法第二條規定甚
    明。故洗錢防制法之制定，旨在規範特定「重大犯罪」不法
    所得之資金或財產，藉由洗錢行為，諸如經由各種金融機關
    或其他交易管道，轉換成為合法來源之資金或財產，以切斷
    資金與當初犯罪行為之關連性，俾便於隱匿其犯罪行為或該
    資金不法來源或本質，以逃避追訴、處罰。是該法之制定背
    景，主要係針對預防鉅額贓款，經由洗錢行為轉變為合法來
    源，造成資金流向之中斷，使偵查機關無法藉由資金之流向
    ，追查不法前行為之犯罪行為人，足見其所保護之法益為國
    家對特定重大犯罪之追訴及處罰；至對於不法之前行為其所
    侵害之一般法益，則因已有該當各行為之構成要件加以保護
    ，自非該法之立法目的。查本件向被告收購帳戶之該姓名、
    年籍不詳之成年男子或與其具有詐欺取財犯意聯絡之成年人
    ，以佯稱標售物品，以匯款方式付款，及佯稱告訴人中獎而
    需要先繳納稅金而向被害人及告訴人詐欺取財等情，尚無其
    他積極事證可資證明向被告收購帳戶之該姓名、年籍不詳之
    成年男子或與其具有詐欺取財之犯意聯絡者有恃該行為營生
    之客觀事實，自難論以上開正犯為常業犯，是亦無由認定其
    構成「常業詐欺罪」，業如前述。準此，詐欺取財之正犯所
    構成之犯罪既非屬洗錢防制法第3條所定之「重大犯罪」，
    是被告上開行為顯與洗錢防制法第2條第2款所稱「洗錢」之
    構成要件並不該當，而不構成同法第九條第二款之洗錢罪。
    惟公訴人認此部分犯行與其所起訴之幫助詐欺犯行，有想像
    競合犯之裁判上一罪關係，爰不另為無罪之諭知，附此敘明
    。
據上論結，應依刑事訴訟法第368條，判決如主文。
本案經檢察官劉得鉦到庭執行職務。
中　　華　　民　　國　　94　　年　　11　　月　　29　　日
                  刑事第六庭    審判長法　官  蔡崇義
                                      法　官  董武全
                                      法　官  侯明正
以上正本證明與原本無異。
檢察官如不服本判決應於收受本判決後十日內向本院提出上訴書
，其未敘述上訴理由者並得於提起上訴後十日內向本院補提理由
書。
本件被告不得上訴。
　　　　　　　　　　　　　　　　　　　書記官  李育儒
中　　華　　民　　國　　94　　年　　11　　月　　30　　日
附錄論罪科刑法條全文：
刑法第三百三十九條
(普通詐欺罪)
意圖為自己或第三人不法之所有，以詐術使人將本人或第三人之
物交付者，處五年以下有期徒刑、拘役或科或併科一千元以下罰
金。
以前項方法得財產上不法之利益或使第三人得之者，亦同。
前二項之未遂犯罰之。
